【裁判字號】    99,訴,3192
【裁判日期】    991207
【裁判案由】    毒品危害防制條例
【裁判全文】
臺灣臺中地方法院刑事判決              99年度訴字第3192號
公  訴  人  臺灣臺中地方法院檢察署檢察官
被      告  黃嘉宏
上列被告因毒品危害防制條例案件，經檢察官提起公訴（99年度
毒偵字第2927號），嗣因被告就被訴事實為有罪之陳述，經本院
告知簡式審判程序之意旨，並聽取公訴人、被告之意見後，本院
合議庭裁定由受命法官獨任依簡式審判程序審理，判決如下：
    主    文
黃嘉宏施用第一級毒品，累犯，處有期徒刑拾壹月。
    犯罪事實及理由
一、犯罪事實：黃嘉宏曾於民國（下同）因公共危險案件，經本
    院判處有期徒刑3月確定，於99年5月10日易科罰金執行完畢
    。又其前因施用毒品案件，經觀察、勒戒後，認無繼續施用
    毒品之傾向，於94年2月18日釋放；再於觀察、勒戒執行完
    畢釋放後5年內之95年間，因施用毒品案件，經本院判處有
    期徒刑10月及5月，定應執行有期徒刑1年2月確定，於96年2
    月20日縮刑期滿執行完畢。詎其仍不知悔改，復於99年5月
    18日某時，在臺中縣大甲鎮某處，將海洛因摻水稀釋後，以
    針筒注射之方式，施用第一級毒品海洛因1次。嗣於99年5
    月20日11時45分許，在其位於臺中縣大甲鎮○○路272號6樓
    住處，為警搜索查獲，並經其同意採集尿液送驗，結果呈嗎
    啡陽性反應而查獲上情。
二、認定犯罪事實所憑之證據：
（一）臺中縣警察局委託鑑驗尿液代號與真實姓名對照表、採集
      尿液鑑定同意書、詮昕科技股份有限公司濫用藥物尿液檢
      驗報告書各一紙。
（二）臺灣臺中地方法院檢察署刑案資料查註紀錄表、臺灣高等
      法院被告前案紀錄表（被告前案及素行之認定）。
（三）被告黃嘉宏於偵查中、本院準備程序及審理時的自白。
三、論罪科刑
（一）按施用第一、二級毒品為犯罪行為，毒品危害防制條例第
      10條定有處罰明文。故施用第一、二級毒品者，依前揭規
      定本應科以刑罰。惟基於刑事政策，對合於一定條件之施
      用者，則依同條例第20條、第23條之規定，施以觀察、勒
      戒及強制戒治之保安處分。又毒品危害防制條例於92年7
      月9 日修正公布，自93年1 月9 日施行，其中第20條、第
      23條將施用毒品之刑事處遇程序，區分為「初犯」及「五
      年內再犯」、「五年後再犯」。依其立法理由之說明：「
      初犯」，經觀察、勒戒或強制戒治後，應為不起訴處分或
      不付審理之裁定；經觀察、勒戒或強制戒治執行完畢釋放
      後，「五年內再犯」者，因其再犯率甚高，原實施之觀察
      、勒戒及強制戒治既已無法收其實效，爰依法追訴或裁定
      交付審理。至於經觀察、勒戒或強制戒治執行完畢釋放後
      ，「五年後再犯」者，前所實施之觀察、勒戒或強制戒治
      已足以遮斷其施用毒品之毒癮，為期自新及協助其斷除毒
      癮，仍適用「初犯」規定，先經觀察、勒戒或強制戒治之
      程序。從而依修正後之規定，僅限於「初犯」及「五年後
      再犯」二種情形，始應先經觀察、勒戒或強制戒治程序。
      倘被告於五年內已再犯，經依法追訴處罰，縱其第三次（
      或第三次以上）再度施用毒品之時間，在初犯經觀察、勒
      戒或強制戒治執行完畢釋放五年以後，已不合於「五年後
      再犯」之規定，且因已於「五年內再犯」，顯見其再犯率
      甚高，原實施觀察、勒戒或強制戒治，已無法收其實效，
      即應依該條例第10條處罰（最高法院95年度第7次及97年
      度第5次刑事庭會議決議足資參照）。經查，本件被告黃
      嘉宏前因施用毒品案件，經本院以94年度毒聲字第105號
      裁定送觀察、勒戒後，認無繼續施用毒品傾向，再經臺灣
      臺中地方法院檢察署於94年2月18日不起訴處分確定。詎
      其再於觀察、勒戒執行完畢釋放後5年內之95年間，因施
      用毒品案件，經本院判處有期徒刑10月及5月，定應執行
      有期徒刑1年2月確定，於96年2月20日縮刑期滿執行完畢
      等情，此有臺灣高等法院被告前案紀錄表1份附卷可參，
      揆諸前開說明，因被告在94年2月18日觀察、勒戒執行完
      畢釋放後之5年內，已有施用毒品之行為，則本次被告於
      99年5月20日再次施用毒品，即與5年後再犯之情形有別，
      揆諸前開說明，公訴人就被告本案施用毒品之犯行提起公
      訴，核無違誤，自應由本院依法判決。
（二）查海洛因屬毒品危害防制條例第2 條第2 項第1 款規定之
      第一級毒品。是核被告所為施用海洛因之行為，係犯毒品
      危害防制條例第10條第1 項之施用第一級毒品罪。其因施
      用第一級毒品海洛因因而非法持有第一級之低度行為，應
      為施用之高度行為所吸收，不另論罪。又被告前有犯罪事
      實欄所載之前科，甫於99年5月10日易科罰金執行完畢，
      有臺灣高等法院被告前案紀錄表在卷可稽。其受徒刑之執
      行完畢後，5 年以內故意再犯本件有期徒刑以上之罪，為
      累犯，應依刑法第47條第1 項規定加重其刑。
（三）爰審酌被告前已有多次施用毒品之不良素行，竟不知自我
      惕勵，而一再施用毒品，及本次施用毒品之種類、時間、
      方式，暨犯罪後尚能坦白犯行，態度尚佳等一切情狀，從
      輕量處如主文所示之刑。
據上論斷，應依刑事訴訟法第273 條之1 第1 項、第299 條第1
項前段、第310條之2、第454條第1項，毒品危害防制條例第10條
第1項，刑法第11條前段、第47條第1項，判決如主文。
本案經檢察官張富鈞到庭執行職務。
中    華    民    國    99    年    12    月    7     日
                      刑事第一庭  法  官  許金樹
以上正本證明與原本無異。
如不服本判決應於收受判決後10日內向本院提出上訴書狀，並應
敘述具體理由；其未敘述上訴理由者，應於上訴期間屆滿後20日
內向本院補提理由書（均須按他造當事人之人數附繕本）「切勿
逕送上級法院」。
                                  書記官  王崑煜
中    華    民    國    99    年    12    月    7     日
附錄論罪科刑法條：
毒品危害防制條例第10條
施用第一級毒品者，處 6 月以上 5 年以下有期徒刑。

司法院資訊處製作；財團法人民間司法改革基金會備份。
